【裁判字號】    92,交抗,117
【裁判日期】    920815
【裁判案由】    聲明異議
【裁判全文】
臺灣高等法院臺南分院刑事裁定              九十二年度交抗字第一一七號   Ｇ
      抗  告  人  甲  ○  ○
右抗告人因違反道路交通管理處罰條例案件，不服臺灣臺南地方法院中華民國九十二
年五月七日所為九十一年度交聲字第四九五號裁定，提起抗告，本院裁定如左：
      主      文
抗告駁回。
      理      由
一、抗告意旨略以：本件執勤警員於原審之證詞反覆，原審未究其偽證責任，僅以抗
    告人未能舉證一語，即駁回抗告人之聲明異議，顯有未當，為此提起抗告，請求
    撤銷原裁定云云。
二、按汽車駕駛人，臨時停車有左列情形之一者，處新台幣三百元以上六百元以下罰
    鍰：在橋樑、隧道、圓環、障礙物對面、人行道、行人穿越道、快車道臨時停車
    者。道路交通管理處罰條例第五十五條第一項第一款定有明文。
三、經查：
（一）本件抗告人即受處分人甲○○係於民國九十一年十月十一日下午五時二十五分
      ，駕駛車牌號碼ＮＩＺ－三三八號重型機車，沿臺南市○○路由南往北之方向
      行駛，行至金華路與民生路口之設有燈光號誌管制之交岔路口時，因遇紅燈，
      違規超越停止線而於行人穿越道臨時停車，經值勤員警當場攔停並當場掣單舉
      發等情，有臺南市警察局南市警交字第Ｓ00000000號舉發違反道路交
      通管理事件通知單及臺南市警察局第四分局九十一年十一月十五日南市警四違
      字第０九一０一六０四三號函各一紙在卷可稽，並經證人即本件舉發之臺南市
      警察局第四分局海安派出所警員孫榮煌於原審結證稱：「（問：本件是否你告
      發的，情形如何？）是我告發的，那天我是服五點到七點的交通整理勤務，我
      站在金華路與民生路口東南角落的路口，當時民生路是綠燈，金華路是紅燈，
      異議人機車沿金華路由南向北超越停止線，把車停在民生路左轉的待轉區，他
      的前輪是在待轉區後面，後輪則壓在行人穿越道上，我將她攔下，告訴她已經
      越線違規，並且開單告發。」等語無訛（參見原審九十一年十二月三十日審理
      筆錄），而抗告人於原審亦坦承有於右述時、地駕駛該輛重型機車行經該處設
      有燈光號誌之交岔路口，為警當場攔停製單舉發，並簽收違反道路交通管理事
      件通知單之事實，並稱「我騎摩托車越過停止線的時候，由黃燈變紅燈，我過
      不去，所以我又退回來，輪子超越停止線半輪，結果警察就開我停在行人穿越
      道。」（見原審卷第二十二頁），並否認其有越線停車之事實，參諸執勤警員
      係依法執行公務，與抗告人並不相識，素無怨隙，苟非實情，自無須恣意誣攀
      之理，且警員執行公務本身受行政懲處責任之監督，到庭具結作證更以刑罰擔
      保其真實性，警員應無甘冒行政懲處及刑法偽證罪責任而刻意誣陷之必要，警
      員孫榮煌前開陳證應堪信為真實。
（二）抗告人於原審雖一再辯稱其並未於行人穿越道臨時停車云云。惟按法院受理交
      通異議案件，乃是對於交通舉發行政處分審查其是否違法，本質上屬於行政爭
      訟過程，與普通法院審理刑事案件之原則不同。其舉證責任之原理，非如刑事
      案件中，應超越任何合理懷疑始可為有罪判決者之嚴格程度。其舉證責任之原
      理，應與民事訴訟相類似，除有特別規定外，基本上準用民事訴訟法，由國家
      機關與人民二造，各自履行其主觀之舉證責任，在過程中各自提出證據；若窮
      盡各種證據方法，待證結果仍有不明時，則由客觀之舉證責任危險分配原則，
      決定國家機關與人民二造何人應受敗訴危險，此參酌行政訴訟法第一百三十六
      條規定準用民事訴訟法第二百七十七條自明。本件警員孫榮煌本身直接見聞抗
      告人所駕駛之重型機車有於行人穿越道上臨時停車之事實經過，其對事實最為
      明瞭，既於原審結證前揭舉發經過屬實，抗告人就其所稱當時並無違規之事實
      ，復未能提出確實證據以供調查，其於抗告狀及聲明異議狀中質疑警員處理程
      序及原審法官調查程序各節，均不能證明值勤員警確有捏造事實違法取締之情
      事，至於抗告人另具狀探詢與處理警員和解一事，因與本件抗告人是否有違規
      事實無涉，自非本院所應審酌，應認抗告人有於前揭時、地，駕駛前開重型機
      車於行人穿越道上臨時停車之事實。
四、原處分機關即交通部公路總局嘉義區監理所台南監理站據此引用前開道路交通管
    理處罰條例第五十五條第一項第一款規定，而裁處抗告人罰鍰新臺幣伍佰元，於
    法即無不合，原審因而駁回抗告人之聲明異議，亦無不合，抗告人仍執前詞，指
    摘原裁定不當，非有理由，應予駁回其抗告。
五、據上論結，應依道路交通案件處理辦法第二十六條，刑事訴訟法第四百十二條，
    裁定如主文。
中    華    民    國      九十二      年      八      月      十五      日
                                  臺灣高等法院臺南分院刑事第二庭
                                      審判長法官  黃    崑    宗
                                            法官  林    勝    木
                                            法官  葉    居    正
右正本證明與原本無異。
不得再抗告。
          法院書記官  陳    嘉    琍
中    華    民    國      九十二      年      八      月      十九      日


司法院資訊處製作；財團法人民間司法改革基金會備份。
